【裁判字號】    97,上訴,2200
【裁判日期】    970718
【裁判案由】    誣告
【裁判全文】
臺灣高等法院刑事判決                97年度上訴字第2200號
上  訴  人  臺灣士林地方法院檢察署檢察官
被      告  甲○○
上列上訴人因被告誣告案件，不服臺灣士林地方法院97年度訴字
第2號，中華民國97年2月29日第一審判決（起訴案號：臺灣士林
地方法院檢察署96年度偵字第12411號），提起上訴，本院判決
如下：
    主  文
上訴駁回。
    事實及理由
一、依刑事訴訟法第350條、第361條、第362條、第367條規定，
    不服地方法院之第一審判決而上訴者，須提出上訴書狀，並
    應敘明具體理由，為上訴必備之程式；其所提出之書狀未敘
    述上訴理由，或僅曾以言詞陳述上訴理由者，均應於上述期
    間屆滿後20日內補提理由書於第一審法院。第一審法院經形
    式審查，認逾期未補提上訴理由者，應定期間先命補正；逾
    期未補正者，為上訴不合法律上之程式，應以裁定駁回。倘
    已提出上訴理由，但所提非屬具體理由者，則由第二審法院
    以上訴不合法律上之程式，判決駁回。而所謂具體理由，必
    係依據卷內既有訴訟資料或提出新事證，指摘或表明第一審
    判決有何採證認事、用法或量刑等足以影響判決本旨之不當
    或違法，而構成應予撤銷之具體事由，始克當之（例如：依
    憑證據法則具體指出所採證據何以不據證據能力，或依憑卷
    證資料，明確指出所為證據證明力之判斷如何違背經驗、論
    理法則）；倘僅泛言原判決認定事實錯誤、違背法令、量刑
    失之過重或輕微，而未依上揭意旨指出具體事由，或形式上
    雖已指出具體事由，然該事由縱使屬實，亦不足以認為原判
    決有何不當或違法者（例如：對不具有調查必要性之證據，
    法院未依聲請調查亦未說明理由，或援用證據不當，但除去
    該證據仍應為同一事實之認定），皆難謂係具體理由，俾與
    第二審上訴制度旨在請求第二審法院撤銷、變更第一審不當
    或違法之判決，以實現個案救濟之立法目的相契合，並節制
    濫行上訴（參照最高法院97年度台上字第892 號刑事判決意
    旨）。
二、本件公訴人不服原審判決，提起上訴，於民國（下同）97年
    3月28日提出上訴狀略稱：被告為圖脫免清償債務而向警員
    誣指楊進輝、乙○○詐欺，並意圖使之受刑事處分，嚴重影
    響司法公正性，且於一己之私，浪費國家訴訟資源，經公訴
    人勸諭仍無動於衷，難認有何悔改或經此教訓即知所警惕之
    意，原審量刑顯然過輕，緩刑宣告亦有不當云云。
三、查原審判決係認定：甲○○與楊進輝因有賭債糾紛，甲○○
    於民國96年7月13日簽立票面金額為新臺幣（下同）65萬元
    之商業本票及借據各1紙予楊進輝，承諾於96年7月20日償還
    前揭金額，因甲○○並未依約於96年7月20日償還前揭款項
    ，楊進輝遂協同乙○○於96年8月1日20時30分許，持前揭甲
    ○○所簽立交付之本票與借據，至甲○○位在臺北縣三芝鄉
    ○○村○○○路58-1號住處向甲○○催討債務。詎甲○○拒
    不付款，偽稱前揭本票及借據並非其所開立，並意圖使他人
    受刑事處分，於96年8月21日至臺北縣政府警察局三重分局
    永福派出所報案，向該管公務員佯稱96年8月1日20時30 分
    許，有聯絡電話為0000000000號綽號「阿財」（即乙○○）
    與聯絡電話0000000000號綽號「阿輝」（即楊進輝）之2名
    男子，持偽造之假借據與假本票欲向其詐取65萬元，經警依
    甲○○所提供之電話號碼聯繫乙○○與楊進輝查明，始得悉
    等情。以被告所為係犯刑法第169條第1項之誣告罪，並依被
    告於原審準備程序自白犯罪，而依同法第172條規定減輕其
    刑。至公訴人上訴意旨所稱被告嚴重影響司法公正、難有悔
    意云云，經查原審判決亦詳載其審酌科刑之一切情狀稱：爰
    審酌被告犯罪之動機、目的、手段、生活狀況，並考量其誣
    告犯行無端使司法機關發動偵查、審理，浪費司法資源及嚴
    重影響司法之公正性，與犯罪後供認犯行之態度等一切情狀
    ，量處有期徒刑7月。又被告前未曾受有期徒刑以上刑之宣
    告，有本院被告前案記錄表一份附卷可稽，其因一時失慮，
    致罹刑章，犯罪後已坦承犯行，知所悔改，經此罪刑之宣告
    ，當知所警惕，信無再犯之虞，認為所宣告之刑，以暫不執
    行為適當，應依新刑法第74條第1項第1款之規定併予宣告緩
    刑3年，以啟自新等語。要之原審判決之認事用法尚無違誤
    ，殊無枉顧被告玩弄司法之心理，原審判決並就量刑刑度詳
    為審酌並敘明理由，亦無量刑刑度有違法或不當之情形，即
    非上開法條規定上訴應敘述之具體理由。此外，公訴人復未
    具體指摘原審判決關於認定事實、適用法律及量刑等事項，
    究竟有何違法或不當之具體情形。揆諸上開說明，本件上訴
    書狀、本院準備及審理期日，公訴人均未說明上訴之具體理
    由，其上訴不合法律上之程式，應予駁回。
據上論斷，應依刑事訴訟法第367條前段，判決如主文。
中    華    民    國    97    年    7     月    18    日
                  刑事第五庭審判長法  官  吳  敦
                                  法  官  陳春秋
                                  法  官  官有明
以上正本證明與原本無異。
如不服本判決，應於收受送達後10日內向本院提出上訴書狀，其
未敘述上訴之理由者並得於提起上訴後10日內向本院補提理由書
（均須按他造當事人之人數附繕本）。
                                  書記官  廖素花
中    華    民    國    97    年    7     月    21    日


司法院資訊處製作；財團法人民間司法改革基金會備份。
